臺灣臺北地方法院交通事件裁定　　　 100年度交聲字第1942號
原處分機關　交通部公路總局臺北區監理所
異　議　人
即受處分人　杜維欽
上列異議人即受處分人因違反道路交通管理處罰條例案件，對於
交通部公路總局臺北區監理所於民國100 年8 月8 日所為之北監
營裁字第裁40-AEZ212232號裁決（原舉發違反道路交通管理事件
通知單：臺北市政府警察局100 年7 月3 日北市警交大字第AEZ2
12232 號）聲明異議，本院裁定如下：
    主  文
異議駁回。
    理  由
一、原處分意旨略以：異議人即受處分人杜維欽於民國100 年7
    月3 日晚間10時1 分許，駕駛車牌號碼881-MN號營業小客車
    （下稱本案小客車），由東向西沿臺北市○○區○○路4 段
    行經與塔悠路交岔路口，先在該路口東北側停等，待該路口
    四方行人專用時相號誌均轉換為綠燈，遇有行人穿越道有行
    人通行時，竟不暫停禮讓行人先行，逕自駕駛本案小客車右
    轉穿越上開路口北側行人穿越道，沿塔悠路向北前行，經臺
    北市政府警察局松山分局松山派出所員警攔停，當場製單舉
    發，原處分機關因而認異議人違規行為屬實，依道路交通管
    理處罰條例第44條第2 項之規定，裁處罰鍰新臺幣（下同）
    1,200元。
二、異議意旨略以：異議人駕駛本案小客車行經上開路口時，先
    綠燈右轉，已過八德路路口停止線時，有兩位客人在該處上
    車，客人上車後，四方行車行向號誌變成紅燈，四方行人專
    用號誌則亮成綠燈，異議人等待該路口東往西方向的行人皆
    通過後，且見西往東方向的行人尚未走到路口中央分隔島處
    時，異議人始駕駛本案小客車右轉塔悠路向北前行，並無妨
    礙任何行人通行，舉發員警誤開罰單，原處分機關竟據此裁
    罰，顯有錯誤，爰依法聲明異議。
三、按汽車駕駛人，駕駛汽車行經行人穿越道有行人穿越時，不
    暫停讓行人先行通過者，處1,200 元以上3,600 元以下罰鍰
    ，道路交通管理處罰條例第44條第2 項定有明文。又汽車行
    近未設行車管制號誌之行人穿越道前，應減速慢行。汽車行
    經行人穿越道，遇有行人穿越時，無論有無交通指揮人員指
    揮或號誌指示，均應暫停讓行人先行通過。汽車行經未劃設
    行人穿越道之交岔路口，遇有行人穿越道路時，無論有無交
    通指揮人員指揮或號誌指示，均應暫停讓行人先行通過，道
    路交通安全規則第103條亦有明定。
四、本院之判斷：
    異議人固坦認於上開時地，駕駛本案小客車，由東向西沿臺
    北市○○區○○路4 段行經與塔悠路交岔路口，先於該路口
    東北角處停等待乘客上車，嗣於該路口四方行人專用時相號
    誌均轉換為綠燈後，始向右轉穿越上開路口北側行人穿越道
    ，沿塔悠路向北前行，經臺北市政府警察局松山分局松山派
    出所員警攔停，當場製單舉發等事實，惟否認有何不禮讓行
    人之違規行為，辯稱其未妨礙行人通行，其係待東往西方向
    行人皆通過後，且由西往東方向的行人尚未走到路口中央分
    隔島處時，始駕車通過前揭路口北側行人穿越道云云。經查
    ：
(一)、異議人於上開時地，駕駛本案小客車，由東向西沿臺北市○
    ○區○○路4 段行經與塔悠路交岔路口，先於該路口東北側
    停等，待該路口四方行人專用時相號誌均轉換為綠燈，遇有
    行人穿越道有行人通行時，不暫停禮讓行人先行，逕自駕駛
    本案小客車右轉穿越上開路口北側行人穿越道，沿塔悠路向
    北前行，經臺北市政府警察局松山分局松山派出所員警攔停
    ，當場製單舉發等事實，有臺北市政府警察局100 年7 月3
    日北市警交大字第AEZ212232 號舉發違反道路交通管理事件
    通知單、交通部公路總局臺北區監理所100 年8 月8 日北監
    營裁字第裁40-AEZ212232號違反道路交通管理事件裁決書、
    臺北市政府警察局松山分局100 年7 月26日北市警松分交字
    第10031423000 號函、同分局100 年8 月29日北市警松分交
    字第10031594200 號函及函附之現場採證照片2 張、現場照
    片5 張、現場圖、取締過程光碟1 片在卷可考（參本院卷第
    7 頁反面、第7 頁、第12頁、第32頁至第36頁），並經證人
    即舉發員警劉晃伯於本院審理時證稱：當時我騎乘警用機車
    至上開路口處，在八德路西側的西往東方向停止線後方停等
    紅燈，當時本案小客車在紅燈前已經停在停止線前，可能是
    要上下乘客，隨後該路口四方行人專用時相號誌均轉換為綠
    燈，見本案小客車從八德路方向由東往北右轉塔悠路，此時
    東往西、西往東方向都有行人，因為那邊是夜市，所以晚上
    10 點 多人還是蠻多的，隨後我就開警示燈，在塔悠路43號
    前將本案小客車攔下，告知違規事實，並開立舉發通知單；
    本案小客車右轉時，東西南北向的車都不能走，左右轉都不
    能轉，必須靜止等待行人專用時相號誌綠燈結束後，才能依
    號誌燈號行駛等語資可證明（參本院卷第21頁至第22頁、第
    26頁至該頁反面）。又案發時八德路東西向車輛均為停止，
    本案小客車原先停在路口東北角處，塔悠路方向行人開始南
    北向穿越行人穿越道，本案小客車則開始右轉，準備由東向
    北行駛，此時路口南北向、東西向行人人潮眾多，正在沿行
    人穿越道穿越路口，本案小客車並無暫停，行駛在沿行人穿
    越道穿越路口南北向人潮間之空隙，右轉後向北行，此時該
    路口東西向仍有許多行人沿行人穿越道穿越路口，本案小客
    車亦無暫停，行駛在沿北側行人穿越道穿越路口東西向人潮
    間之空隙，舉發員警見狀向前攔停本案小客車等情，有現場
    舉發錄影光碟1 片附卷可參，並經本院當庭勘驗，製有筆錄
    在卷可憑（參本院卷第25頁反面至第26頁），足徵證人即舉
    發員警劉晃伯於本院調查中所證，應屬事實，可以採信。則
    異議人駕駛行經上開路口北側行人穿越道時，東往西及西往
    東方向均有行人正沿此行人穿越道前行，異議人均未暫停讓
    行人先行通過，反而逕自駕車穿越人群間之縫隙，異議人未
    禮讓行人先行通過之違規行為，應可認定，原處分機關因此
    認異議人違規行為屬實，予以裁罰，並無違法或不當之處。
(二)、異議人雖辯以前詞，然按道路交通管理處罰條例第44條第2
    項規定之構成要件，課以用路人遵守義務之核心，係為汽車
    駕駛人駕駛汽車行經行人穿越道遇有行人穿越時，應暫停讓
    行人先行通過，考其立法理由係為確立行人穿越道優先路權
    之觀念，並讓行人能夠信賴斑馬線而設，規範目的則係要求
    汽車駕駛人將汽車停在行人穿越道前等候，禮讓行人優先通
    過，使行人行走行人穿越道穿越馬路時，不必顧慮會有汽車
    通行，對行人之人身造成危險，而非僅在於保障行人的通行
    權利。是以，倘駕駛人於行經行人穿越道時，即應減速接近
    ，並遇行人通過時，應先暫停而非搶先行駛。又按行人專用
    號誌綠燈亮起，遇有行人使用行人穿越道，即應暫停讓行人
    先行通過，等待行人專用號誌熄滅行車管制號誌轉換為綠燈
    方可續行前進，以維護行人穿越道行人優先通行權，而非憑
    汽車駕駛人主觀判斷暫無行人即恣意向前行駛。經查，異議
    人既為職業駕駛人，平日以駕駛營業小客車為業，對上述交
    通規定更應知悉並加以遵循，且隨時採取必要之安全措施，
    以維護交通秩序，確保所有用路人之交通安全。又異議人駕
    駛本案小客車由東往北右轉行經前揭路口北側行人穿越道時
    ，東往西及西往東方向均仍有行人沿前揭行人穿越道穿越路
    口乙情，已經認定如前，對照異議人於本院調查時供認：我
    車子停在路口時，有10個行人東往西要穿越塔悠路；西往東
    也有行人，差不多7 、8 個人等語（參本院卷第19頁反面至
    第20頁），益徵異議人明知上開行人穿越道上仍有行人通行
    ，竟仍逕自駕車而過，未暫停禮讓行人先行通過。異議人雖
    辯稱其係待東向西行人走到內側第1 車道、西往東行人尚未
    走到中央分隔島時，始駕車右轉向北前行云云，然而駕駛人
    於行經行人穿越道時，遇有行人正在穿越時，汽車駕駛人即
    應暫停而非搶先行駛，已如上論，況依當時路口號誌，四方
    行人專用號誌均顯示為綠燈，而四方行車號誌則均為紅燈乙
    事，經證人劉晃伯於本院調查時證述明確，並為異議人供認
    屬實，則異議人竟未為暫停禮讓行人優先通行，反而徒憑自
    己之臆測，搶先行人駛過前揭行人穿越道，即與禮讓行人優
    先通行之立法本旨未合，異議人執此指摘裁罰不當云云，無
    非事後卸責之詞，自無可採。
(三)、從而，異議人確有於上述時、地駕駛本案小客車行經行人穿
    越道有行人穿越時，不暫停讓行人先行通過之違規行為，應
    堪認定，異議人為此聲明異議，為無理由，應予駁回。
五、綜上所述，本案異議人之異議，為無理由，爰依道路交通管
    理處罰條例第87條第2 項，道路交通事件處理辦法第18條，
    裁定如主文。
中    華    民    國   100    年    9     月    26    日
                  刑事第六庭  法  官  藍家偉
以上正本證明與原本無異。
如不服本裁定應於送達後5日內向本院提出抗告狀。
                              書記官  陳靜君
中    華    民    國   100    年    9     月    26    日